臺灣桃園地方法院民事裁定　　　　　　　 96年度聲字第838號
聲　請　人　行政院農業委員會農糧署北區分署
法定代理人　乙○○
相　對　人　錢江純玲即萬樺碾米廠
　　　　　　丙○○
　　　　　　甲○○
　　　　　　丁○○
上列聲請人聲請返還提存物事件，本院裁定如下：
    主  文
本院九十四年度存字第二六一五號提存事件，聲請人所提存之擔
保物即土地銀行桃園分行一年期可轉讓定期存單肆張，面額各為
新台幣伍佰萬元、新台幣壹佰萬元、新台幣伍拾萬元、新台幣壹
拾萬元（存單號碼：TLB604535 、119855、206358、313009），
及新台幣柒萬元，共計新台幣陸佰陸拾柒萬元，就相對人錢江純
玲即萬樺碾米廠、丙○○、甲○○部分，准予返還。
聲請人其餘聲請駁回。
    理  由
一、按返還擔保金，依民事訴訟法第106 條準用同法第104 條之
    規定，須符合：(一)應供擔保之原因消滅者，(二)供擔保人證明
    受擔保利益人同意返還者，(三)訴訟終結後，供擔保人證明已
    定20日以上之期間，催告受擔保利益人行使權利而未行使者
    ，或法院依供擔保人之聲請，通知受擔保利益人於一定期間
    內行使權利並向法院為行使權利之證明而未證明者之要件，
    法院始得裁定返還擔保金。次按因釋明假扣押之原因而供之
    擔保，係擔保債務人因假扣押所應受之損害，故必待無損害
    發生或債權人本案勝訴確定，或就此所生之損害已經賠償時
    ，始得謂供擔保之原因消滅。再按因假處分或假扣押所供之
    擔保，係為擔保受擔保利益人因不當假處分或假扣押所受損
    害而設，倘執行法院已依聲請或依職權依假處分或假扣押裁
    定實施假處分或假扣押之執行，則在執行法院撤銷其執行程
    序前，受擔保人所受之損害仍可能繼續發生，損害額既未確
    定，自無強令其行使權利之理。故在假處分或假扣押所供之
    擔保，供擔保人依民事訴訟法第106 條準用同法第104 條第
    1 項第3 款前段規定，聲請以裁定命返還其擔保金之場合，
    必待假處分或假扣押之執行程序已撤銷，始得謂與民事訴法
    第104 條第1 項第3 款所定之「訴訟終結」相當。末按受擔
    保利益人雖在民事訴訟法第104 條第1 項第3 款所定催告期
    間內行使權利，但其行使權利之金額，不及供擔保之金額者
    ，則超過該金額部分，應解為受擔保利益人，仍未行使權利
    。（最高法院53年度台抗字第279 號判例、85年度台抗字第
    645 號判決、79年台抗字第118號判例可資參照）。
二、本件聲請意旨略以：聲請人與相對人間假扣押事件，聲請人
    前依本院91年度全松字第4422號及94年度聲字第382 號民事
    裁定，為擔保對相對人財產之假扣押強制執行，曾變換提存
    如主文第1 項所示之擔保物，以本院94年度存字第2615號提
    存事件提存後，聲請本院以91年度執全字2286號就相對人之
    財產執行假扣押在案。嗣兩造本案訴訟終結，聲請人已撤回
    上開假扣押強制執行，並聲請本院以95年度全聲字第299 號
    撤銷上開假扣押裁定確定在案，再定20日以上期間催告相對
    人行使權利。相對人甲○○以其因前開假扣押執行受有損害
    為由對聲請人提起訴訟，案經本院以96年度桃簡字第126 號
    判決其敗訴確定，而除甲○○外之其餘相對人迄仍未行使權
    利，為此聲請返還提存物等語。
三、經查：聲請人前依本院91年度全松字第4422號民事裁定，聲
    請本院對相對人錢江純玲即萬樺碾米廠、丙○○、甲○○之
    不動產以91年度執全字第2286號執行假扣押，聲請人已於民
    國95年8 月25日撤回上開假扣押之執行等情，業經本院依職
    權調閱上開案卷查核屬實，堪認本件已符合前述「訴訟終結
    」之情形。又聲請人於95年10月16日以存證信函催告相對人
    於文到21日內行使權利，相對人錢江純玲即萬樺碾米廠、丙○○已分別於95年10月27日收受通知，然迄今仍未行使權利
    之事實，業據聲請人提出存證信函、傳真查詢國內各類掛號
    郵件查單為證，並有本院民事紀錄科查詢表2 紙在卷可稽，
    堪信聲請人之主張為真實，揆諸上揭法律規定及說明，聲請
    人聲請返還上開擔保金，就相對人錢江純玲即萬樺碾米廠、
    丙○○部分，核無不合，應予准許。又聲請人以前開存證信
    函催告相對人甲○○於文到21日內行使權利，相對人甲○○
    於收受後僅就擔保金之120,220 元行使權利，向本院對聲請
    人提起損害賠償之訴，經本院以96年度桃簡字第126 號判決
    駁回相對人甲○○之訴確定在案等情，業經本院依職權調閱
    上開案卷後審認屬實，故就擔保金中相對人甲○○已行使權
    利之部分，應供擔保之原因應已消滅；而就擔保金中超過行
    使權利金額之部分，應解為受擔保利益人未行使其權利，供
    擔保人自得聲請法院發還此部分擔保金，則揆諸首揭法律規
    定及說明，聲請人聲請就相對人甲○○部分返還擔保金，於
    法亦無不合，應予准許。
四、次按92年2 月7 日總統修正公布、同年9 月1 日起施行之民
    事訴訟法第104 條雖將原第3 項關於「假執行之本案判決已
    全部勝訴確定，假扣押、假處分、假執行於執行程序實施前
    撤回執行之聲請，法院應依供擔保人之聲請，返還其提存物
    或保證書，毋庸裁定」規定刪除，然考其理由為「原第3 項
    關於假執行、假扣押、假處分供擔保人請求返還提存物之規
    定，非屬本條訴訟費用之擔保事項，且係不經法院裁定，逕
    向法院提存所聲請返還，應屬提存法之範疇，在此規定，體
    例未合。」等語，足認假扣押於執行程序實施前撤回執行之
    聲請或根本未聲請執行，供擔保人聲請返還提存物者，自仍
    由法院提存所審核後逕行准予返還，無庸法院裁定。查聲請
    人於辦理擔保提存後，並未聲請本院假扣押執行相對人丁○○之財產，業據本院依職權調取上開假扣押執行案卷核閱屬
    實，依上說明，聲請人對於相對人丁○○部分既毋庸聲請本
    院裁定，即可逕向本院提存所聲請取回提存物，則聲請人之
    聲請關於相對人丁○○部分，於法無據，應予駁回。
五、依民事訴訟法第106 條、第104 條第1 項第1 款、第3 款，
    裁定如主文。
中　　華　　民　　國　　96　　年　　6 　　月　　29　　日
                  民事第一庭    法　官　卓立婷
以上正本是依原本作成。
如對於本裁定不服，請於10日內提起抗告。
中　　華　　民　　國　　96　　年　　6 　　月　　29　　日
                                書記官  冒佩妤
